【裁判字號】    99,上訴,180
【裁判日期】    990205
【裁判案由】    違反藥事法
【裁判全文】
臺灣高等法院刑事判決                 99年度上訴字第180號
上  訴  人  臺灣板橋地方法院檢察署檢察官
被      告  甲○○
上列上訴人因違反藥事法案件，不服臺灣板橋地方法院98年度訴
字第1301號，中華民國98年11月16日第一審判決（起訴案號：臺
灣板橋地方法院檢察署97年度偵字第32205號），提起上訴，本
院判決如下：
    主  文
上訴駁回。
    理  由
一、公訴意旨略以：被告甲○○明知甲基安非他命（起訴書均將
    甲基安非他命誤載為安非他命，以下均一併更正）係毒品危
    害防制條例第2條第2項第2款所定之第二級毒品，不得轉讓
    ，竟仍基於轉讓第二級毒品甲基安非他命（下簡稱甲基安非
    他命）之犯意，於民國（下同）97年11月10日16時許前之某
    時，在其位於臺北縣永和市○○路46號旁之鐵皮屋住處內，
    轉讓甲基安非他命與乙○○施用。嗣於97年11月10日16時許
    ，適甲○○在前開鐵皮屋外，欲駕駛車牌號碼HA-396 6號自
    小客車外出之際，為警查獲，始悉上情，並在前開自小客車
    內扣得甲基安非他命1包（驗餘淨重7.7519公克），另在前
    開鐵皮屋內扣得吸食器1組、電子磅秤1台及分裝袋1包等物
    。因認被告涉犯藥事法第83條第1項之轉讓禁藥罪嫌（起訴
    法條原係毒品危害防制條例第8條第2項之轉讓第二級毒品罪
    ，業經蒞庭檢察官變更起訴法條為藥事法第83條第1項之轉
    讓禁藥罪）等語。
二、按犯罪事實應依證據認定之，無證據不得認定犯罪事實。不
    能證明被告犯罪者，應諭知無罪之判決，刑事訴訟法第154
    條第2項、第301條第1項分別定有明文。又事實之認定，應
    憑證據，如未能發現相當證據，或證據不足以證明，自不能
    以推測或擬制之方法，以為裁判基礎。再認定不利於被告之
    事實，須依積極證據，苟積極證據不足為不利於被告事實之
    認定時，即應為有利於被告之認定，更不必有何有利之證據
    。而認定犯罪事實所憑之證據，雖不以直接證據為限，間接
    證據亦包括在內；然而無論直接或間接證據，其為訴訟上之
    證明，須於通常一般之人均不致有所懷疑，而得確信其為真
    實之程度者，始得據為有罪之認定，倘其證明尚未達到此一
    程度，而有合理之懷疑存在，致無從為有罪之確信時，即應
    為無罪之判決（參照最高法院69年臺上字第4913號判例、30
    年上字第816號判例）。再刑事訴訟法第161條已於91年2月8
    日修正公布，其第一項規定：檢察官就被告犯罪事實，應負
    舉證責任，並指出證明之方法；因此，檢察官對於起訴之犯
    罪事實，應負提出證據及說服之實質舉證責任。倘其所提出
    之證據，不足為被告有罪之積極證明，或其指出證明之方法
    ，無從說服法院以形成被告有罪之心證，基於無罪推定之原
    則，自應為被告無罪判決之諭知。另按「施用毒品者，其所
    稱向某人購買之供述，須補強證據以擔保其供述之真實性。
    良以施用毒品者其供述之憑信性本不及於一般人，況施用毒
    品者其供出來源，因而破獲者，法律復規定得減輕其刑，其
    有為偵查機關誘導、或為邀輕典而為不實之陳述之可能，其
    供述之真實性自有合理之懷疑。是本院一貫之見解，認施用
    毒品者關於其向某人購買毒品之供述，必須補強證據佐證，
    以擔保其供述之真實性，俾貫澈刑事訴訟無罪推定及嚴格證
    明之基本原則。而茲所謂補強證據，指其他有關證明施用毒
    品者之關於毒品交易之供述真實性之相關證據而言，必須與
    施用毒品者關於毒品交易之供述，具有相當程度之關連性，
    而足使一般人對施用毒品者關於毒品交易之供述，並無合理
    之懷疑存在，而得確信其為真實，始足當之。」、「而所謂
    補強證據，雖不以證明全部犯罪事實為必要，惟仍須因補強
    證據與該施用毒品者之供述相互利用，足以使其關於毒品來
    源之對象及原因所陳述之事實獲得確信者，始足以當之。」
    亦有最高法院94年度臺上字第2033號、97年度臺上字第2470
    號等裁判意旨可稽。
三、本件公訴意旨認被告涉有前揭轉讓禁藥犯行，無非係以：被
    告於警詢、偵查中供述；證人乙○○於警詢及偵查中之供述
    ；台灣檢驗科技股份有限公司編號CH/2008/B0222濫用藥物
    檢驗報告1紙、臺灣板橋地方法院檢察署檢察官97年度毒偵
    字第9141號起訴書1份；扣案之甲基安非他命1包、吸食器1
    組、電子磅秤1台及分裝袋1包及交通部民用航空局航空醫務
    中心毒品鑑定書1份等證據為其主要論據。惟訊據被告則堅
    詞否認有何轉讓毒品予證人乙○○之行為，辯稱：「雖然我
    曾在乙○○面前吸食毒品，乙○○會問我還有沒有，但我都
    回答沒有，因為這個東西很貴，他應該要自己準備，我沒有
    轉讓予任何人，也沒此能力」等語。經查：
  (一)按被告以外之人於審判中滯留國外或所在不明而無法傳喚，
    其於司法警察調查中所為之陳述，經證明具有可信之特別情
    況，且為證明犯罪事實之存否所必要者，得為證據，刑事訴
    訟法第159條之3第3款分別定有明文。查證人乙○○在通緝
    中，其所在不明，有本院被告前案紀錄表在卷可稽，惟證人
    乙○○於警詢時之陳述，並無其他證據證明證人乙○○之警
    詢筆錄內容有何不宜作為證據之瑕疵，是其陳述具有可信之
    特別情況，且為證明被告犯罪事實存否所必要，依前開規定
    所述，其於警詢之陳述自具有證據能力。又關於證人乙○○
    於偵查中之陳述，係經檢察官諭知證人有具結之義務及偽證
    之處罰並命朗讀結文具結擔保其證言之真實性後，以證人身
    份，於檢察官面前完整、連續陳述其親身經歷，且查無證據
    顯示係遭受強暴、脅迫、詐欺、利誘等外力干擾情形，或在
    影響其心理狀況致妨礙其自由陳述等顯不可信之情況，而被
    告復未能提出上開證人在偵查中所述有何其他顯不可信之情
    況，引用上開證人於檢察官面前所為陳述作為證據應屬適當
    ，依刑事訴訟法第159條之1第2項之規定，自具證據能力。
  (二)公訴意旨固指被告於97年11月10日16時前之某時，在臺北縣
    永和市○○路46號旁之鐵皮屋轉讓甲基安非他命予證人乙○
    ○，證人乙○○固於98年2月19日偵查中曾供陳：「（問：
    你一次施用安非他命的用量？）都是人家請我用的，都是一
    點點、一兩口吸。（問：何人給你吸的？）我去他鐵皮屋借
    洗澡時，他有時在用，我就會過去分一點來用。」等語，復
    於98年2月24日偵訊時亦證稱：「（問：安非他命來源？為
    何你驗尿報告呈陽性反應？）我在安樂路46號鐵皮屋那裡的
    朋友有吸食，我也有吸食。我朋友他吸一吸，他就把吸食器
    和安非他命拿出來客廳給我吸。（問：你朋友是何人？）甲
    ○○。」等語（見偵查卷第101頁、第106頁）。惟依證人乙
    ○○於偵查中前揭陳述內容，其對於被告究於何時提供毒品
    供伊吸食？當時轉讓之毒品數量為何？等節，均未明確供述
    ；然再觀之證人乙○○於97年11月10日警詢中係稱：「（問
    ：你或甲○○有無施用毒品？）我沒有，甲○○我不知道。
    …最後1次是97年6月在臺北縣新莊市○○街7巷公司宿舍內
    使用，用吸食器吸食安非他命。（問：你施用毒品來源為何
    ？）當時是公司同事（綽號：阿林）幫我打電話購買。」等
    語（見偵查卷第35頁），與其嗣後在偵查所述之內容顯不相
    符，核有前後供述不一之瑕疵存在，其前揭具有如上瑕疵之
    證述，已難以採信，況對被告不利部分，又查無其他證據足
    資證明其所述與事實相符，亦難以證人片面之詞遽入人於罪
    。
  (三)再者，證人乙○○於97年11月10日為警查獲時，經採驗尿液
    送請臺灣檢驗科技股份有限公司檢驗結果，固然呈現甲基安
    非他命陽性反應，並經臺灣板橋地方法院檢察署檢察官以97
    年毒偵字第9141號起訴在案，此有該起訴書及乙○○之全國
    刑案資料查註表可稽（見原審卷第68至76頁），然此無從憑
    以證明其所施用毒品之來源，進而不能依此而認被告有轉讓
    甲基安非他命之行為，此應不待言。再者，本案雖查扣甲基
    安非他命1包、吸食器1組、電子磅秤1台及分裝袋1包等物，
    其中甲基安非他命1包（毛重8.1720公克、淨重7.7520公克
    、驗餘淨重7.7519公克）經鑑定後，確屬第二級毒品甲基安
    非他命乙節，固有交通民用航空局醫務中心97年12月8日毒
    品鑑定書1紙可考（附於偵查卷第119頁），惟被告於查獲當
    日經採驗尿液結果，亦呈現甲基安非他命陽性反應，且經同
    前署檢察官以其施用第二級毒品罪嫌向臺灣板橋地方法院提
    起公訴，嗣臺灣板橋地方法院以98年度訴字第970號判決其
    施用毒品在案，此有臺灣板橋地方法院檢察署97年度毒偵字
    第9142號起訴書及臺灣板橋地方法院98年度訴字第970號判
    決書可稽，而上揭扣案之甲基安非他命及吸食器，業經檢察
    官列載為被告該次施用第二級毒品之物品或工具，並為臺灣
    板橋地方法育98年度訴字第970號判決予以宣告沒收銷燬暨
    沒收，是被告辯稱扣案之上開毒品、吸食器係供其本身施用
    ，非不可採信。至其餘扣案物則經被告自始否認為其所有，
    臺灣板橋地方法院98年訴字第970號刑事判決亦認非屬被告
    所有之物品，均不予宣告沒收，況分裝袋、電子秤本即可供
    施用毒品者作一般分裝毒品之用，與轉讓、販賣毒品並無直
    接必然之關係，更難以扣得前揭物品而認被告有何轉讓毒品
    之行為。另本案被告自警詢、偵查中均否認有何轉讓毒品予
    證人乙○○之行為，是起訴書以被告於警詢、偵查之供述作
    為認定被告有轉讓毒品予乙○○之證據，無法作為認定本件
    被告涉有轉讓第二級毒品罪之證據，已堪認定。
四、綜前所述，本件除證人乙○○如前非無瑕疵可指之證詞外，
    並無其他證人或積極證據足以佐憑被告確有無償轉讓甲基安
    非他命之犯行，實難僅憑證人乙○○片面之指訴，即認被告
    涉有此之犯行。此外，復查無其他積極證據足資證明被告有
    何轉讓禁藥之犯行，本件不能證明被告犯罪。
五、原審以不能證明被告犯罪而為無罪之諭知，經核尚無不合。
    檢察官上訴意旨略以：參酌證人乙○○於偵查之證述及被告
    於原審審理供述之內容，足見被告為警查獲前證人乙○○有
    出入上址鐵皮屋至明，證人乙○○出入上址之目的無論為居
    住或沐浴，其與被告間必有相當情誼，證人應無誣陷被告之
    可能，是證人乙○○於偵查中結證稱被告於上址轉讓些許甲
    基安非他命予證人乙○○施用等詞，自足採信。況證人乙○
    ○為長期施用毒品者，原審未考量其記憶之侷限，而不採信
    ，即有違誤，而證人縱有向他人購買毒品，與被告是否無償
    轉讓甲基安非他命供其施用並不產生矛盾，原審未審酌此，
    有違經驗法則及論理法則等為由，指摘原判決不當。惟查：
    本案並無證據足以證明被告甲○○有何轉讓禁藥之事實，此
    業據原判決於判決理由內均詳予論述，且並無違背經驗法則
    及論理法則。又按證據之取捨及證據證明力如何，均屬事實
    審法院得自由裁量、判斷之職權，苟其此項裁量、判斷，並
    不悖乎通常一般之人日常生活經驗之定則或論理法則，且於
    判決內論敘其何以作此判斷之心證理由者，即不得任意指摘
    其為違法。檢察官上訴仍執陳詞，對於原審依職權所為之證
    據取捨以及心證裁量，重為爭執，仍無從使本院形成被告有
    罪之心證，且並未提出其他積極證據以供調查，其上訴為無
    理由，應予駁回。
據上論斷，應依刑事訴訟法第368條，判決如主文。
本案經檢察官曾忠己到庭執行職務。
中    華    民    國    99    年    2     月    5     日
                  刑事第一庭    審判長法  官  葉騰瑞
                                      法  官  莊明彰
                                      法  官  張明松
以上正本證明與原本無異。
如不服本判決，應於收受送達後10日內向本院提出上訴書狀，其
未敘述上訴之理由者並得於提起上訴後10日內向本院補提理由書
（均須按他造當事人之人數附繕本）「切勿逕送上級法院」。
                                      書記官  廖麗蓮
中    華    民    國    99    年    2     月    5     日


司法院資訊處製作；財團法人民間司法改革基金會備份。
